臺灣高等法院刑事判決　　　　　　　　95年度上訴字第4454號
上　訴　人
即　被　告　甲○○
指定辯護人　本院公設辯護人王永炫
上列上訴人因擄人勒贖案件，不服臺灣桃園地方法院95年度重訴
字第57號，中華民國95年10月30日第一審判決（起訴案號：臺灣
桃園地方法院檢察署95年度偵緝字第707 號），提起上訴，本院
判決如下：
    主  文
上訴駁回。
    事  實
一、甲○○夥同羅明亮、李新貴（均經判處有期徒刑十四年確定
    在案，下稱相關案件），共同基於意圖勒贖而擄人之犯意聯
    絡，於民國 (下同)83 年4月25日凌晨3時許，由羅明亮出錢
    新台幣（下同）2 萬元予李新貴，至設於桃園縣中壢市○○
    路53號之大富豪理容院，將店內小姐乙○○以吃宵夜為由帶
    出場，並以汽車載往桃園縣觀音鄉富源村某不詳地址之空屋
    ，途中甲○○在桃園縣平鎮市○○路30號之好伯春汽車旅館
    附近上車後，換由甲○○駕駛，甲○○乃令李新貴使用甲○
    ○所有之繩子綁住乙○○的雙手，用膠布封住其嘴，並取出
    甲○○所有之開山刀1 把（未扣案），脅稱要乙○○配合，
    至上開富源村某不詳地址之空屋，羅明亮向乙○○表示，現
    在遭通緝逃亡中，要向乙○○借50萬元，甲○○、羅明亮、
    李新貴等人並稱：50萬元拿出來，不得報案，否則要乙○○
    好看，對伊不利等語，適該日上開大富豪理容院發薪，乙○
    ○即以電話聯絡老闆張水源騙稱急需用錢，由其姊夫代領薪
    水云云，嗣由甲○○假冒乙○○之姊夫前往該理容院，向張
    水源領走10萬3千1百50元，再由羅明亮全數取走後，甲○○
    先行離去，由羅明亮、李新貴繼續看守，嗣李新貴至他處睡
    覺，留羅明亮一人看守，迄83年4月26日凌晨5時30分許，乙
    ○○趁羅明亮熟睡之際逃出。
二、案經李新貴告發由臺灣桃園地方法院檢察署檢察官偵查起訴
    。
    理  由
一、上揭事實，業據上訴人即被告甲○○於本院供承不諱，核與
    證人即被害人乙○○於本案偵查，相關案件偵查、原審證述
    被害情節（見94年度偵字第16681 號卷第30頁，83年度偵字
    第6621號卷第26、27頁，83年度重訴字第47號卷第166、167
     頁，84年度上重訴字第26號卷第102頁反面），及證人即大
    富豪理容院老闆張水源於相關案件原審證稱：乙○○打電話
    情形及歹徒取款經過相符（見83年度重訴字第47號卷第181
    頁），復經證人即共犯羅明亮於相關案件偵查供稱：「有和
    「阿貴」（即共犯陳新貴）「阿國」（即被告甲○○）矇眼
    綁手叫他（乙○○）交五十萬元．．本件是「阿貴」、「阿
    國」押的，刀是「阿國」的．．」「原先綁（乙○○）就是
    要向她拿錢．．」等語明確在卷（見83年度偵字第6621號卷
    第20、35頁背面），且與證人即共犯李新貴於偵訊、原審法
    院就本案案發之過程及被告參與之上開各情節結證在卷（見
    94年度偵字第16681號卷第30頁、95年度偵緝字第707號卷第
    36頁及原審卷第106至108頁）。另觀諸證人李新貴前於相關
    案件偵查、法院審理中所供述之本案案發情節，即與其於原
    審證稱：「．．．阿國車子開到一個很暗的地方，拿繩子給
    我叫我把乙○○綁起來，我綁乙○○的經過在自己案子裡講
    得很清楚．．．」等過程相符（見原審卷第107 頁），亦核
    與證人乙○○於相關案件原審證稱：「‧‧半路有一人（男
    子）上車，大約是30幾歲，然後換那男子開車，開到一半他
    就叫「李」（李新貴）用塑膠繩綁住我，又用貼布貼我眼睛
    ，原先「李」不綁我，那另一人拿刀出來，繩子丟給「李」
    並罵他，要他綁我，李就綁我，我很害怕問說要做什麼？「
    李」就叫我說不要講話，你沒看到他拿「刀」出來嗎？」等
    語一致（見83年度重訴字第47號卷第166 頁反面），益徵證
    人李新貴、乙○○上開所證應與事實相符，堪以採信。又共
    犯羅明亮、李新貴共犯本案業經判處罪刑確定，亦有本院86
    年度重上更(三)字第73號、87年度重上更(五)字第164 號判決書
    在卷可據。是被告自白犯罪，核與事實相符，自堪採為認定
    犯罪之證據。本件被告擄人勒贖之事證已臻明確，犯行洵堪
    認定，應予依法論科。。
二、查被告行為後，懲治盜匪條例業經於91年1 月30日經總統公
    布廢止，刑法第347條亦同時修正並於同年1月30日經總統公
    布，二者於同年2月1日分別失效及生效，而懲治盜匪條例於
    廢止前仍為有效，並非溯及失效，斯時刑法有關擄人勒贖之
    規定，因特別法存在而不適用，是懲治盜匪條例既經廢止，
    被告犯罪後法律已有變更，茲廢止前懲治盜匪條例第2條第1
    項第9 款係規定「意圖勒贖而擄人者，處死刑」；而修正後
    刑法第347條第1項係規定：意圖勒贖而擄人者，處死刑、無
    期徒刑或七年以上有期徒刑。比較新舊法之結果，以修正後
    刑法第347條第1 項之規定對於被告較為有利，依新刑法第2
    條第1項但書規定，應適用最有利於被告之修正後刑法第347
    條第1 項之規定論處。又被告行為後，刑法已於94年2月2日
    經修正公告，並於95年7月1日施行，該修正後刑法第2條第1
    項規定：「行為後法律有變更者，適用行為時之法律。但行
    為後之法律有利於行為人者，適用最有利於行為人之法律」
    ，此條規定乃與刑法第1 條罪刑法定主義契合，而貫徹法律
    禁止溯及既往原則，係規範行為後法律變更所生新舊法律比
    較適用之準據法，是刑法第2條本身雖經修正，但刑法第2條
    既屬適用法律之準據法，本身尚無比較新舊法之問題，應一
    律適用裁判時之現行刑法第2 條規定以決定適用之刑罰法律
    ，先予敘明。又修正後刑法第2條第1項之規定，係規範行為
    後法律有變更，比較新舊法律適用之準據法，故被告行為後
    刑法條文之修正，對於被告並無有利或不利之情形者（例如
    新舊法處罰輕重相同，犯罪構成要件亦無寬嚴之別等），即
    無適用修正後刑法第2條第1項之規定比較新舊法適用之問題
    （參照最高法院95年台上字第5589號判決意旨）。此次刑法
    第28條雖經修正為：「二人以上共同實行犯罪之行為者，皆
    為正犯。」，惟揆諸本條之修正理由係為釐清陰謀共同正犯
    、預備共同正犯、共謀共同正犯是否合乎本條規定之正犯要
    件，僅就條文用語修正，不影響本件之論罪科刑，不生新舊
    法比較適用之問題，應適用裁判時有效之刑法第28條。
三、核被告甲○○所為，係犯91年1 月30日公布修正後之刑法第
    347條第1項擄人勒贖罪。被告與羅明亮、李新貴三人謀議擄
    人勒贖犯行，推由李新貴將被害人乙○○自任職之理容院帶
    出，羅明亮負責出面勒贖，被告則分擔在擄人途中駕駛車輛
    ，並令李新貴使用繩子綁住乙○○的雙手，用膠布封住其嘴
    ，並取出被告所有之開山刀1 把，脅稱要被害人乙○○配合
    交付贖款，被告出面前往取款，三人就上開犯行有犯意之聯
    絡及行為之分擔，應依裁判時有效之刑法第28條論以共同正
    犯，原審逕行適用行為時法，因結果並無不同，對判決不生
    影響，故毋庸撤銷改判（參照最高法院95年第21次刑事庭會
    議紀錄）。
四、原審以被告所犯事證明確，適用修正後之刑法第2條第1項但
    書、（修正前）第28條、第347條第1項，審酌被告與羅明亮
    、李新貴共同意圖勒贖而擄人嚴重破壞社會秩序、善良風俗
    ，所為非是，及其犯罪之動機、目的、手段、所生危害、素
    行、犯後態度，惟念其於勒贖期間並未對被害人為危害生命
    安全之行為等一切情狀，量處有期徒刑十四年，並敘明被告
    與羅明亮等人強擄被害人乙○○所得10萬3千1百50元，共犯
    羅明亮並未分予被告及共犯李新貴，並已花用殆盡，且非屬
    被告或共犯所有之物，未予沒收之理由；另敘明犯案所用之
    工具，皆屬共犯羅明亮及被告所有，且已丟棄，亦不另為沒
    收之理由。經核其認事用法，並無不合，所量之刑，亦稱允
    適，並無偏重。被告上訴意旨，空言原判決量刑過重，請求
    適用刑法第59條規定減刑云云，惟查原確定判決對共犯被告
    羅明亮、李新貴論罪法條，係適用廢止前懲治盜匪條例第2
    條第1項第9款之規定，該條之法定刑為唯一死刑，而認適用
    該條規定處刑，尚嫌過重，而均適用刑法第59條規定減輕其
    刑，本件被告係依91年1月30日公布修正後之刑法第347條第
    1 項規定論罪處刑，該條之法定刑為死刑、無期徒刑或七年
    以上有期徒刑，原審對被告量處有期徒刑十四年，並無過重
    之情，自無適用刑法第59條之餘地。是被告上訴意旨請求適
    用刑法第59條規定減輕其刑，為無理由，應予駁回。
據上論斷，應依刑事訴訟法第368條，判決如主文。
本案經檢察官田炳麟到庭執行職務。
中　　華　　民　　國　　96　　年　　1　　月　　31　　日
　　　　　　　　　刑事第十庭    審判長法　官 劉景星
　　　　　　　　　　　　　　　　　    法　官 陳博志
　　　　　　　 　 　　　　　　　　　　法　官 李春地
以上正本證明與原本無異。
如不服本判決，應於收受送達後十日內向本院提出上訴書狀，其
未敘述上訴之理由者並得於提起上訴後十日內向本院補提理由書
（均須按他造當事人之人數附繕本）。
                                      書記官 蘇秋
中　　華　　民　　國　　96　　年　　2 　　月　　2 　　日
附錄：本案論罪科刑法條全文
刑法第347條第1項：
意圖勒贖而擄人者，處死刑、無期徒刑或 7 年以上有期徒刑。
